【裁判字號】    98,訴,137
【裁判日期】    980729
【裁判案由】    債務不履行損害賠償
【裁判全文】
臺灣士林地方法院民事判決               98年度訴字第137號
  原      告  乙○○○
  （備位原告）丙○○
  共      同
  訴訟代理人  錢裕國律師
  被      告  甲○○
  訴訟代理人  丁○○
上列當事人間債務不履行損害賠償事件，本院於98年7 月9 日言
詞辯論終結，判決如下：
    主  文
被告應給付原告乙○○○新台幣玖拾萬元及自民國九十八年二月
二十一日起至清償日止，按年息百分之五計算之利息。
原告乙○○○其餘之訴駁回。
訴訟費用由被告負擔百分之六十五，餘由原告乙○○○負擔 。
本判決第一項於原告乙○○○以新台幣拾萬元供擔保後，得假
執行。
原告其餘假執行之聲請駁回。
    事  實  及  理  由
一、按訴狀送達後，原告不得將原訴變更或追加，但請求之基礎
    事實同一者、擴張或減縮應受判決事項之聲明者，不在此限
    ，民事訴訟法第255 條第1 項第2 款、第3 款定有明文。再
    按訴之預備合併，有客觀預備合併與主觀預備合併之分，主
    觀預備合併並有原告多數（共同原告對於同一被告為預備之
    合併）與被告多數（同一原告對於共同被告為預備之合併）
    之類型，其在學說及實務上，固因具體個案之不同，各按其
    性質而持肯定說與否定說互見。惟其中原告多數的主觀預備
    合併之訴，如先、備位原告之主張在實質上、經濟上具有同
    一性（非處於對立之地位），並得因任一原告勝訴而達訴訟
    之目的，或在無礙於對造防禦而生訴訟不安定或在對造甘受
    此「攻防對象擴散」之不利益情形時，為求訴訟之經濟、防
    止裁判矛盾、發見真實、擴大解決紛爭、避免訴訟延滯及程
    序法上之紛爭一次解決，並從訴訟為集團之現象暨主觀預備
    合併本質上乃法院就原告先、備位之訴定其審判順序及基於
    辯論主義之精神以觀，自非不得合併提起。查本件原告乙○
    ○○起訴時僅其一人為原告，嗣於訴訟繫屬中，原告丙○○
    追加為備位原告，惟均主張被告應負買賣瑕疵擔保之損害賠
    償責任，渠等之主張在實質上、經濟上具有同一性，且得因
    任一原告勝訴而達訴訟之目的，亦無礙於對造之防禦而生「
    攻防對象擴散」訴訟不安定等不利益之情形，是原告丙○○
    之主觀備位之訴自屬合法，應予准許。又原告乙○○○於起
    訴時請求被告給付新台幣（以下同）2,089,000 元及法定遲
    延利息，嗣原告丙○○於追加為備位原告時亦請求被告給付
    同上之金額及遲延利息，其後原告於訴訟繫屬中又將請求之
    本金金額變更為1,369, 000元，係屬聲明之減縮，合於前開
    規定，應予准許，先予敘明。
二、原告主張：原告乙○○○於民國95年間受其婿即備位之訴之
    原告丙○○之託，於95年11月1 日以480 萬元之價格，向被
    告買受臺北市北投區○○○路74巷8 號3 樓之房屋（下稱系
    爭房房）及基地，被告於95年12月4 日將系爭房地所有權移
    轉登記予原告丙○○名下，嗣原告丙○○委任原告乙○○○
    出售系爭房地，原告乙○○○於96年3 月1 日將系爭房地以
    535 萬元之價格轉售予訴外人吳佳玲，並於96年3 月14 日
    將有權移轉登記予吳佳玲。吳佳玲嗣發現系爭房屋為海砂屋
    ，即以此為由，對原告乙○○○及丙○○起訴，請求解除契
    約及返還價金，原告丙○○於本院另案判決吳佳玲勝訴後，
    即以120 萬元與吳佳玲和解，原告乙○○○與原告丙○○間
    既存有委任關係，原告乙○○○自得本於買賣契約，向被告
    主張瑕疵擔保，依民法第360 請求損害賠償，爰請求被告賠
    償和解金120 萬元、於另案支出之鑑定費用169,000 元，合
    計1,369,000 元。又本院如認為原告丙○○始得向被告主張
    瑕疵擔保請求權，則由原告丙○○備位請求被告賠償上開金
    額等語；並聲明：(一)、先位聲明：被告應給付原告乙○○○
    1, 369,000元及自起訴狀繕本送達翌日起至清償日止，按年
    息百分之5 計算之利息。(二)、備位聲明：被告應給付原告丙
    ○○1,369,000 元，及自追加書狀繕本送達翌日即98年6 月
    12日起至清償日止，按年息百分之5 計算之利息。
三、被告則以：伊於出售系爭房屋前，住在該屋多年，從不知系
    爭房屋為海砂屋，伊自無庸賠償。又系爭房屋原告買受後，
    將之轉售得利，原告並未受有任何損害，何得請求被告賠償
    。再自原告買受系爭房屋起至原告起訴止，已逾6 個月之除
    斥間，原告亦不得向被告請求賠償等語為辯；並聲明：原告
    之訴駁回。
四、兩造不爭執點如下：
(一)、被告於76年6 月30日買得並登記為系爭房地之所有權人，95
    年間原告受其婿丙○○之託，於95年11月1 日以480 萬元之
    價格，向被告買受系爭房地，被告於95年12月4 日將系爭房
    地所有權移轉登記予丙○○名下，嗣丙○○出具授權書，委
    由原告出售系爭房地，並經由有巢氏房屋房屋北投店仲介，
    於96年3 月1 日將系爭房地以535 萬元之價格轉售予吳佳玲
    ，並於96年3 月14日將有權移轉登記予吳佳玲（11、17、19
    頁、34、35頁）。
(二)、被告出售系爭房地時，其仲介21世紀不動產股份有限公司（
    下稱21世紀公司）曾委請台灣省土木技師公會於95年11 月
    鑑定系爭3 樓房屋氯離子含量，該會分別自客廳樑、臥室樑
    、臥室柱，取得３個試體，鑑定其氯離子含量各別為0.26
    77、0.2141、0.17713KG/立方公尺，均在0.3KG/立方公尺以
    下。惟系爭房屋所在大樓之1 樓所有權人張美珠於96年1 月
    18日委託臺北市建築師公會對1 樓進行鑑定，鑑定結果為混
    凝土強度嚴重不足之建築物，經臺北市政府都市發展局認定
    該址1 樓有使用安全之疑慮，應停止使用（60、43頁）。
(三)、吳佳玲嗣對原告及丙○○以系爭房屋為海砂屋為由，主張解
    除契約，並請求損害賠償，經本院以96年度訴字第909 號事
    件審理，本院於審理中囑託台北市建築師公會鑑定，該會於
    97年6 月23日鑑定系爭3 樓房屋，其鑑定報告指出：「..12
    個混凝土試體（８個取自柱、４個取自樑），中有高達10個
    混凝土（即83.3%） 之試體氯離子含量高於CNS 國家標準及
    AC I之規範0.6 ／立方公尺之要求，即標的物結構體佔83.
    3%有海砂屋之情形。．．．混凝土高氯離子含量占全部結構
    83.3% ，混凝土強度嚴重不足．．．」（49），之後本院於
    97年11月28日判決認吳佳玲解除契約合法，丙○○於吳佳玲
    將系爭房地有權移轉登記予己及交付之同時應返還吳佳玲
    535萬元之價金及利息。
(四)、吳佳玲與丙○○於前開判決後，於97年12月21日達成和解，
    由丙○○賠償吳佳玲120 萬元，雙方捨棄上訴，前開案件即
    告確定。
五、本件經依民事訴訟法第270 條之1 第1 項第3 款之規定整理
    並簡化爭點，兩造同意協議簡化後之爭點如下，茲析述之：
(一)、被告是否因系爭房屋為海砂屋而須對原告負瑕疵擔保之損害
    賠償責任？
１、原告有無受到損害？
(一)、原告主張：原告乙○○○於買受系爭房屋時，仲介曾交付不
    動產調查表，其上勾選無海砂屋之情形，是被告應負保證無
    瑕疵之責，原告丙○○既已因系爭房屋為海砂屋而賠償買受
    人吳佳玲120 萬元及支出鑑定費169,000 元，自屬受有損害
    ，被告應予賠償等語；被告則以前詞置辯。
(二)、按「稱委任者，謂當事人約定，一方委託他方處理事務，他
    方允為處理之契約。」，為民法第528 條所明定。本件原告
    丙○○請其岳母即原告乙○○○以原告乙○○○之名義向被
    告買受系爭房地，並由被告將該房地之所有權移轉登記予原
    告丙○○，原告乙○○○與原告丙○○間之法律關自屬委任
    關係無疑。又「受任人因處理委任事務，所收取之金錢、物
    品及孳息，應交付於委任人。受任人以自己之名義，為委任
    人取得之權利，應移轉於委任人。」，亦為民法第541 條所
    明定。經查被告係經21世紀公司北投加盟店何忠漢之仲介，
    始與原告乙○○○訂立買賣契約，將系爭房地售予原告乙○
    ○○，原告乙○○○於買屋前雖有告知何忠漢係代其女兒女
    婿所買，但何忠漢並未轉知被告，於交屋時始告訴被告等情
    ，業據證人何忠漢（136 反面）證述在卷。是原告丙○○與
    被告間並無任何之法律關係存在，唯原告乙○○○與被告間
    有買賣關係而已。再按「買賣之物，缺少出賣人所保證之品
    質者，買受人得不解除契約或請求減少價金，而請求不履行
    之損害賠償；... 。」，民法第360 條前段定有明文。查被
    告委託之仲介曾請台灣省土木技師公會於95年11月間鑑定系
    爭房屋之氯離子含量符合標準，並於不動產買賣契約書所附
    之「房地產標的現況說明書篇」第4 欄「是否曾經做海砂檢
    測」勾選「是，於簽約時（附檢測證明文件）。」（16頁）
    可見原告乙○○○主張被告交付之系爭房屋缺少其保證之品
    質，自屬可採。系爭買賣契約之真正買受人，雖係原告丙○
    ○，原告乙○○○未實際付款，且未曾取得系爭房地之所有
    權，亦未支付吳佳玲賠償金，惟依民法第541 條之規定，原
    告乙○○○係受任人，並係出名之買受人，僅其得本於買賣
    契約向被告主張瑕疵擔保之損害賠償請求權，且於取得賠償
    後有義務交付予原告丙○○，是原告乙○○○有義務向被告
    索賠，原告丙○○亦有權請求原告乙○○○向被告主張損害
    賠償，並將所取得之賠償金交付於己，是被告所辯，要非可
    採。
２、被告可否以不知系爭房屋為海砂屋為由而拒絕賠償？
    按「買賣標的物之利益及危險，自交付時起，均由買受人承
    受負擔，但契約另有訂定者，不在此限。」、「物之出賣人
    對於買受人，應擔保其物依第373 條之規定危險移轉於買受
    人時無滅失或減少其價值之瑕疵，亦無滅失或減少其通常效
    用或契約預定效用之瑕疵。但減少之程度，無關重要者，不
    得視為瑕疵。出賣人並應擔保其物於危險移轉時，具有其所
    保證之品質。」，分別為民法第373 條、民法第354 條所定
    明。是縱被告不知系爭房屋為海砂屋，亦須依前開規定負瑕
    疵擔保之損害賠償責任。
(二)、以上如是，原告得請求之金額若干？
    按「當事人已證明受有損害而不能證明其數額或證明顯有重
    大困難者，法院應審酌一切情況，依所得心證定其數額。」
    ，民事訴訟法第222 條第2 項定有明文。查系爭房屋係海砂
    屋，價值自因而減損，惟兩造均不願送鑑定以明損害額，本
    院僅得自行審酌之。爰審酌原告乙○○○以480 萬元之價格
    （實際付款人為原告丙○○），向被告買受系爭房地後4 個
    月，即由原告丙○○以535 萬元之價格轉售予吳佳玲，獲利
    55萬元，以及本院另案判決吳佳玲得解除與原告丙○○間之
    買賣契約，原告丙○○應返還價金後，吳佳玲接受原告丙○
    ○賠償其120 萬元，而不解除契約，顯見吳佳玲認海砂屋造
    成之損害以120 萬元即可彌補，而無庸解除契約，暨原告丙
    ○○等情，認原告乙○○○得請求之賠償額為90萬元為恰當
    。至原告乙○○○主張其於另案支出之鑑定費用169,000 元
    ，亦應作為衡量其受損害之依據，但查該筆鑑定費用核屬其
    於另案訴訟訴所支出訴訟費用之一部分，要非得以用作評估
    系爭債務不履行損害賠償之憑據，原告乙○○○此部分主張
    即非可採。
(三)、本件有無除斥期間之適用？
    按「買受人因物有瑕疵，而得解除契約或請求減少價金者，
    其解除權或請求權，於買受人依第356 條規定為通知後六個
    月間不行使或自物之交付時起經過五年而消滅。」，為民法
    第36 5條第1 項所明定。查原告乙○○○雖於95年11月1 日
    即買受系爭房屋，但是時並不知悉該屋為海砂屋，嗣原告乙
    ○○○、丙○○與吳佳玲涉訟，經本院另案訴訟委請台北市
    建築師公會鑑定，該會於97年7 月1 日鑑定系爭房屋為海砂
    屋，本院另案於97年11月28日判決亦認定系爭房屋為海砂屋
    ，而原告乙○○○於97年12月22日即提起本件訴訟，是並未
    逾6 個月，況原告乙○○○係請求損害賠償而非解除契約或
    請求減少價金，亦無該條之適用。
六、從而原告乙○○○本於買賣瑕疵擔保之債務不履行損害賠償
    請求權請求被告賠償於90萬元及自起訴狀繕本送達翌日即98
    年2 月21日（98年2 月10日寄存送達）起至清償日止，按年
    息百分之5 計算之利息範圍內，核屬有據，應予准許，逾此
    部分者，即非有據，應予駁回。至原告丙○○備位聲明部分
    ，即無庸審酌，附此敘明。
七、原告乙○○○陳明願供擔保，聲請宣告假執行，核其勝訴部
    分，並無不合，爰酌定相當擔保金額予以准許。
八、據上論結，原告乙○○○之訴為一部有理由，一部無理由，
    依民事訴訟法第79條、第390 條第2 項，判決如主文。
中    華    民    國    98    年    7     月    29    日
                  民事第一庭  法  官  黃小瑩
以上正本證明與原本無異。
如對本判決上訴，應於判決送達後20日內向本院提出上訴狀。
中    華    民    國    98    年    7     月    29    日
                              書記官  陳鳳嬌


司法院資訊處製作；財團法人民間司法改革基金會備份。
